【裁判字號】    98,訴,3023
【裁判日期】    990325
【裁判案由】    損害賠償
【裁判全文】
臺灣臺中地方法院民事判決              98年度訴字第3023號
原      告    丙○○
兼訴訟代理人  丁○○
被      告    乙○○
              甲○○
上列當事人間請求損害賠償事件，本院於民國99年3月11日言詞
辯論終結，判決如下：
    主  文
被告乙○○應給付原告丙○○新臺幣肆萬壹仟壹佰陸拾元，及自
民國九十八年十二月十七日起至清償日止，按週年利率百分之五
計算之利息。
被告甲○○應給付原告丙○○新臺幣參仟元，及自民國九十八年
十二月十七日起至清償日止，按週年利率百分之五計算之利息。
原告丙○○其餘之訴駁回。
原告丁○○之訴及假執行之聲請均駁回。
訴訟費用新台幣陸佰柒拾陸元由被告乙○○負擔，新台幣陸拾貳
元由被告甲○○負擔，新台幣伍仟壹佰陸拾陸元由原告丁○○負
擔，餘由原告丙○○負擔。
本判決原告丙○○勝訴部分得假執行。
原告丙○○其餘假執行之聲請駁回。
    事實及理由
甲、程序方面：
    按訴狀送達後，原告不得將原訴變更或追加他訴，但減縮應
    受判決事項之聲明者，不在此限，民事訴訟法第255條第1項
    第3款定有明文。查原告等原請求被告等應連帶給付新臺幣
    （下同）680,000元，及自起訴狀繕本送達翌日即民國98年
    12月17日起至清償日止，按週年利率百分之五計算之利息。
    惟原告於99年3月11日當庭將前開聲明更正為：被告乙○○
    應給付原告丙○○41,160元、原告丁○○50,000元；被告甲○○應給付原告丙○○123,000元、原告丁○○381,000元，
    及均自98年12月17日起至清償日，按週年利率百分之五計算
    之利息。核其變更顯係減縮應受判決事項之聲明，揆諸前開
    法條規定，自應予准許。
乙、實體方面：
一、原告主張：
（一）原告丙○○與原告丁○○係夫妻，被告甲○○為原告賴文
      昭之姊夫。98年2月25日晚間10時許，原告丙○○與原告
      丁○○前往臺中市○○路○段39號，欲帶回遭被告甲○○
      趕出家門之訴外人林琇鎔（即被告甲○○之女），原告丁○○並報警，被告甲○○見員警過來，對原告丁○○揚言
      ：家務事憑什麼報警？原告丁○○回答：你有家暴紀錄，
      我姊姊忍妳8年，你在外面要如何，那是你的本事，把外
      遇帶回來，把小孩趕出去，讓她身心受傷等語。被告甲○○隨即進入屋內，此時被告乙○○突然自屋內衝出，往原
      告丙○○頭部揮拳，原告丙○○來不及反應，因而倒地，
      被告乙○○至此仍未停手繼續對原告丙○○之下肢攻擊，
      被告甲○○見狀後亦加入，致原告丙○○受有頭部四肢多
      處挫傷，被告甲○○並毀損原告丙○○所有之眼鏡1副。
      事後，被告甲○○在臺中市警察局第五分局文昌派出所，
      基於公然侮辱之犯意，以「你們夫妻是沒有工作嗎？都敲
      詐我們，你們休無薪假，你們是在敲詐我」等言語侮辱原
      告。
（二）被告乙○○於上開傷害事件後之某日，夥同友人駕駛法院
      偵防車至原告丁○○家中，向原告丁○○恐嚇稱：倘若不
      和解，原告丙○○與被告乙○○將一同被抓去關等語。而
      被告甲○○事後對原告2人向鈞院提起民事訴訟請求損害
      賠償，影響原告丁○○之精神與睡眠，致賴文昭長期無法
      入睡，精神狀況不良，生理週期不規則，因此辭去原有之
      會計工作。
（三）按因故意或過失，不法侵害他人之權利者，負損害賠償責
      任。數人共同不法侵害他人之權利者，連帶負損害賠償責
      任。不法侵害他人之身體、健康、名譽、自由、隱私、貞
      操，或不法侵害其他人格法益而情節重大者，被害人雖非
      財產上之損害，亦得請求賠償相當之金額，民法第184條
      第1項前段、第185條第1項前段、第195條第1項前段分別
      定有明文。原告爰依上開法條規定請求被告賠償損害。
（四）原告丙○○所受損害並請求如下賠償：
    1.對被告乙○○請求部分：
     (1)醫療費用：原告丙○○於98年2月26日起至同年4月20日
       止，因傷至國術館及郭大添骨科診所治療，共計支出醫
       藥費6,600元。
     (2)工作損失：原告丙○○因被告乙○○上開傷害事實，因
       復健及休養治療無法工作計2月，以每月薪資17,280元計
       算，損失薪資收入計34,560元。
    2.對被告甲○○請求部分：
     (1)眼鏡損壞部分：因被告甲○○於前揭時地毀損原告丙○○之眼鏡，使原告丙○○需新配眼鏡，計支出新配眼鏡
       費用3,000元。
     (2)精神慰撫金：被告甲○○於前開時地以「你們夫妻是沒
       有工作嗎？都敲詐我們，你們休無薪假，你們是在敲詐
       我」等言語侮辱原告丙○○，爰請求非財產上損害賠償
       120,000元。
（五）原告丁○○所受損害並請求如下賠償：
    1.對被告乙○○請求部分：被告乙○○以倘若不和解，原告
      丙○○與被告乙○○將一同被抓去關等語，恐嚇原告丁○○，使原告丁○○心生畏懼，爰請求精神損害賠償50,000
      元。
    2.對被告甲○○請求部分：
     (1)工作損失：原告丁○○從事會計工作，每月薪資為25,00
       0元。被告甲○○對原告提起民事訴訟損害賠償，致原告
       丁○○長期失眠、精神狀況不佳，遂辭去原有之會計工
       作，因而損失自98年8月起至99年2月止合計7月之薪資，
       共175,000元。
     (2)精神慰撫金：被告甲○○提起民事訴訟請求損害賠償，
       致原告丁○○長期失眠、精神狀況不佳，爰請求精神損
       害賠償205,400元。
（六）並聲明：1.被告乙○○應給付原告丙○○41,160元，及自
      98年12月17日起至清償日止，按週年利率百分之五計算之
      利息。2.被告甲○○應給付原告丙○○123,000元，及自
      98年12月17日起至清償日止，按週年利率百分之五計算之
      利息。3.被告乙○○應給付原告丁○○50,000元，及自98
      年12月17日起至清償日止，按週年利率百分之五計算之利
      息。4.被告甲○○應給付原告丁○○381,000元，及自98
      年12月17日起至清償日止，按週年利率百分之五計算之利
      息。5.願供擔保請准宣告假執行。
二、被告乙○○則以：原告丙○○因傷至國術館治療所生費用2,
    750元部分伊可以負責，但是原告丙○○之骨折並非伊所造
    成，所以原告丙○○於骨科診所之費用及工作損失，伊不用
    賠償。伊並未駕駛法院偵防車到原告丁○○家中，伊所駕駛
    之車輛係救災單位的勤務車，且伊是去談和解的，伊並無恐
    嚇等語資為抗辯。並聲明：原告之訴駁回。
三、被告甲○○則以：伊對原告丙○○並未有傷害及毀損之犯行
    ，此有臺灣臺中地方法院檢察署98年度偵字第6679號、1627
    4號不起訴處分書足憑，準此，伊既然未對原告丙○○為傷
    害、毀損等侵權行為，伊自無賠償原告丙○○新配眼鏡所花
    費用之問題可言；另伊並未在臺中市警察局第五分局文昌派
    出所侮辱原告丙○○，何須負擔精神上之損害賠償，且伊雖
    有提起民事訴訟，但原告丁○○之生理期不規則根本與伊無
    關，原告丁○○請求伊賠償工作損失與精神賠償，全無依據
    等語資為抗辯。並聲明：原告之訴駁回。
四、本院判斷：
（一）被告乙○○傷害原告丙○○部分：
   (一)查被告乙○○於98年2月25日晚間10時許，在臺中市○○路
     ○段39號之廟前，基於傷害之犯意，徒手毆打原告丙○○之
     頭部、左側顏面部位，使丙○○倒地，受有顏面、左側上
     肢及雙側下肢擦傷與挫傷、左側小趾趾骨骨折之傷害一節
     ，除為被告等所不爭執外，復有本件原告丙○○、被告乙○○於警詢、偵查中之相互指訴，及證人林繐瓔、原告丁○○、被告甲○○、該案承辦員警史艷煌於警詢及偵查之
     證詞（見臺中市警察局第五分局刑事案件中分五偵字第098
     0005941號偵查卷宗及臺灣臺中地方法院檢察署98年度偵字
     第6679號偵查卷宗），另有中國醫藥大學附設醫院診字第
     0980208660號診斷證明書影本附卷可佐，自可信為真實。
     本院98年度中簡字第2754號刑事簡易判決亦同此認定。又
     被告乙○○因上開傷害行為，業經本院刑事庭以98年度中
     簡字第2754號刑事簡易判決判處拘役20日確定，亦據本院
     依職權調閱該刑事簡易判決卷宗，查明屬實。
   (二)按因故意或過失，不法侵害他人之權利者，負損害賠償責
     任，民法第184條第1項前段定有明文。本件被告乙○○因
     故意傷害行為，致原告丙○○受有前揭傷勢，該不法侵害
     行為與原告丙○○所受傷害間，自具有相當因果關係。揆
     諸前開規定，原告丙○○請求被告乙○○賠償其損害，自
     屬有據。茲就原告丙○○請求被告乙○○賠償之各項損害
     金額，審酌如下：
    (1)醫療費用：原告丙○○主張支出醫療費用計6,600元，其
      中至國術館治療所花費之2,750元，為被告乙○○所不爭
      執，應予准許。原告丙○○至郭大添骨科診所看診所花費
      用共計3,850元部分，業據其提出收據為證，乙○○雖否
      認原告丙○○之骨折傷勢係伊所造成，然依上開說明，應
      認原告丙○○之骨折傷勢確係被告乙○○所造成，是此部
      分醫療費用計3,850元亦應予以准許。
    (2)工作損失：原告丙○○主張伊有工作，願以17,280元計算
      其每月之薪資，此有丙○○所提出之各類所得扣繳暨免扣
      繳憑單1紙附卷可稽，是其上開主張應可採信。又原告丙○○主張其因前開傷害案件致無法工作達2月一節，觀其
      所提出之郭大添骨科診所診斷證明書上載有：「左腳小趾
      徒手復位術及鋁板固定，傷口清創術，宜休養及復健治療
      12週」等語，尚可認為真實。是原告丙○○主張工作損失
      之請求計34,560元（計算式：17,280×2＝34,560），應
      予准許。
   (三)綜上所述，原告丙○○得對被告乙○○請求損害賠償之金
     額為41,160元（計算式：6,600＋34,560＝41,160）。
（二）至於原告主張被告乙○○恐嚇原告賴文昭，及被告甲○○
      毀損原告丙○○眼鏡、侮辱原告、提起民事訴訟造成原告
      丁○○損害等，則為被告乙○○、甲○○所否認，並以前
      詞置辯，茲分述如下：
（三）被告甲○○是否有毀損原告丙○○之眼鏡？若有，原告丙○○可請求多少數額之賠償？
   (一)原告丙○○主張其眼鏡（下稱系爭眼鏡）於前開傷害案件
     發生時地毀損，導致1片鏡片滅失，鏡架變形一節，經本院
     當庭勘驗屬實，且為被告甲○○所不爭執，自可認為真實
     。被告甲○○雖辯稱伊僅係勸架，沒有毀損眼鏡云云，然
     徵之訴外人即甲○○女兒林繐瓔於臺灣臺中地方法院檢察
     署檢察官偵訊時之證稱：「（有無看到丙○○眼鏡如何毀
     損？）勸架當中，丙○○眼鏡掉下去，甲○○不小心踩到
     …」等語（見臺灣台中地方法院檢察署98年度偵字第6679
     號偵查卷宗第24頁），是被告甲○○雖非故意毀損原告丙○○之眼鏡（此部分經臺灣台中地方法院檢察署檢察官以
     98年度偵字第6679號、98年度偵字第16274號為不起訴處分
     ），但對於原告丙○○眼鏡之毀損仍有過失，且該過失行
     為與原告丙○○眼鏡之毀損具有相當因果關係，原告丙○○請求被告甲○○賠償該項財產上之損害，當屬有據。
   (二)系爭眼鏡1片鏡片滅失，鏡架變形等情，已如上述，則系爭
     眼鏡當已無法修復。原告丙○○主張新配眼鏡花費3,000元
     ，業據其提出收據1紙附卷可稽，當可採信。揆諸前開法律
     規定，該筆花費既屬原告丙○○因本件侵權行為事件所造成
     之損害，是原告丙○○請求被告甲○○賠償3,000元，應予
     准許。
（四）被告甲○○是否有公然侮辱原告丙○○之事實？若有，原
      告丙○○可請求多少數額之賠償？
   (一)按當事人主張有利於己之事實者，應負舉證責任。民事訴訟
     法第277條前段定有明文。原告丙○○主張被告甲○○應負
     侵權行為之賠償責任，則原告丙○○自應就被告甲○○有為
     公然侮辱之此一有利於己之事實，負舉證之責任。
   (二)原告丙○○主張事發後，被告甲○○在臺中市警察局第五分
     局文昌派出所，基於公然侮辱之犯意，以「你們夫妻是沒有
     工作嗎？都敲詐我們，你們休無薪假，你們是在敲詐我」等
     言語侮辱原告丙○○，惟遭被告甲○○堅詞否認。查原告丙○○除一己之陳述外，未能舉證證明被告甲○○確有於前開
     時地使用上揭詞句公然侮辱原告丙○○，其此部分主張自難
     信為真實。原告丙○○請求被告甲○○賠償此部分之損害，
     自不應准許。
（五）被告乙○○是否有恐嚇原告丁○○之事實？若有，原告丁○○可請求多少數額之賠償？
      原告丁○○主張於前開被告等侵權事實發生後，被告乙○○夥同友人駕駛法院偵防車至原告丁○○家中，基於恐嚇
      危安之犯意，向原告丁○○恫稱：倘若不和解，原告丙○○與被告乙○○將一同被抓去關，使其心生畏懼，惟為被
      告乙○○所否認。查縱認被告乙○○確有駕駛法院偵防車
      至原告丁○○家中之事實，仍難僅依此即認係恐嚇原告丁○○，自與侵權行為之要件不合。另被告乙○○又縱有「
      倘若不和解，原告丙○○與被告乙○○將一同被抓去關」
      之陳述，查傷害罪係屬告訴乃論之罪，刑法第287條定有
      明文，倘雙方能達成和解撤回告訴，則原告丙○○與被告
      乙○○自無遭受刑事有罪判決之可能。是即便被告乙○○
      確有上開言詞，亦尚難以遽論其係出於恐嚇之目的為之，
      自不構成侵權行為之餘地。此外原告丁○○除上開片面之
      陳述外，未能舉證證明被告乙○○確有於前開時地為恐嚇
      之事實，揆諸上揭法律規定，其此部分主張自難信為真實
      。原告丁○○請求被告乙○○賠償此部分損害，不應准許
      。
（六）被告甲○○提起民事訴訟之行為是否符合侵權行為之要件
      ？若符合，原告丁○○長期無法入睡，精神狀況不良，生
      理週期不規則，因此辭去原有之會計職務等節，是否與該
      件民事訴訟具備相當因果關係？若具備，原告丁○○得以
      對被告甲○○所請求之損害賠償項目與數額為何？
    (一)按人民有請願、訴願及訴訟之權，我國憲法第16條定有明
      文；復按侵權行為係指違法以及不當加損害於他人之行為
      而言，至於侵害係何權利，要非所問，所謂違法以及不當
      ，不僅限於侵害法律明定之權利，即違反保護個人法益之
      法規，或廣泛悖反規律社會生活之根本原理的公序良俗者
      ，亦同，最高法院著有55年台上字第2053號判例可資參照
      。
    (二)原告丁○○主張被告甲○○於前開傷害案件發生後，向本
      院提起98年度訴字第2790號民事訴訟一節，雖為被告甲○○所不否認，復有民事起訴狀一紙附卷可稽，並有本院98
      年度訴字第2790號民事判決裁判書查詢資料1筆在卷可按
      ，固可認為真實。惟提起訴訟本係人民之權利，除非涉有
      刑事上誣告之罪嫌，否則尚難遽論提起訴訟即係不法之侵
      害，況被告甲○○所提起之前開訴訟，係屬民事訴訟，自
      無誣告可言，是除非得以證明該民事訴訟之提起係違法以
      及不當加損害於他人之行為，或該民事訴訟之提起，已然
      廣泛悖反規律社會生活之根本原理的公序良俗，否則揆諸
      前開憲法規定及判例，尚難遽論被告甲○○提起民事訴訟
      之行為，已該當侵權行為之要件。查原告丁○○未能舉證
      證明被告甲○○提起上開民事訴訟有何不法侵害之情形，
      其請求被告甲○○賠償工作上損失及精神慰撫金自難認為
      適法，不應准許。
（七）從而，原告丙○○依據侵權行為之法律關係，請求被告乙○○給付41,160元、被告甲○○給付3,000元，及均自起
      訴狀繕本送達翌日即98年12月17日起至清償日止起止，按
      週年利率百分之五計算之利息為有理由，應予准許。原告
      丙○○逾此範圍之請求，則無理由，應予駁回。原告丁○○依據侵權行為之法律關係，請求被告乙○○給付50,000
      元、被告甲○○給付381,000元，及均自98年12月17日起
      至清償日止，按週年利率百分之五計算之利息，均無理由
      ，應予駁回。
五、本判決原告丙○○勝訴部分，因所命給付之金額未逾50萬元
    ，依民事訴訟法第389條第1項第5款之規定，自應依職權宣
    告假執行。至於原告丙○○及原告丁○○敗訴部分，其假執
    行之聲請亦失所附麗，應併予駁回。
六、本件事證已臻明確，原告請求調監視器及傳訊證人員警、原
    告大女兒、林琇鎔，及被告請求傳訊證人原告賴文昭之公婆
    ，本院認無傳訊之必要，又兩造其餘陳述、舉證，核與判決
    結果無影響，爰不逐一論述，附此敘明。
七、訴訟費用負擔之依據：民事訴訟法第79條。
中    華    民    國    99    年     3    月    25    日
                  民事第三庭    法  官  謝慧敏
正本係照原本作成。
如對本判決上訴，須於判決送達後20日內向本院提出上訴狀。
中    華    民    國    99    年    3    月     25    日
                                書記官  王志

司法院資訊處製作；財團法人民間司法改革基金會備份。
